臺灣桃園地方法院刑事判決　　　　　　　　　　　　　九十二年度簡上字第四九號
　　上　訴　人
　　即　被　告　丙○○
右列被告因恐嚇等案件，不服本院中壢簡易庭民國九十一年十二月十七日九十一年度
壢簡字第一０七號第一審刑事簡易判決（聲請簡易判決處刑案號：九十年度偵字第一
七一二一號），提起上訴，本院管轄第二審合議庭判決如左：
    主  文
原判決關於被告丙○○部分撤銷。
丙○○以加害生命、身體之事，恐嚇他人致生危害於安全，處拘役貳拾日，如易科罰
金，以佰元折算壹日，緩刑貳年。
    事  實
一、丙○○與甲○○、乙○○兄弟係桃園縣中壢市○街里○○路二六七巷比鄰而居之
    鄰居（丙○○住二十九號，甲○○住三十二號，乙○○住三十三號），兩家曾因
    飼養之寵物引發之噪音及排泄物而起爭執，關係素來不睦。民國九十年八月七日
    凌晨零時四十五分許，丙○○夜間下班返家，行經在桃園縣中壢市○街里○○路
    二六七巷三十二號前由甲○○所自行搭建之鐵欄干旁時，因彎腰撿拾地上之物，
    恰為站於對面三十三號客廳之乙○○看見，誤以為丙○○欲翻越鐵欄干而侵入甲○○家竊盜，因而大喊「小偷」，未料此舉引起丙○○不滿，兩人遂在元化路二
    六七巷路上爭吵，乙○○一再指摘丙○○「小偷」，丙○○憤而返家拿取磚塊丟
    擲乙○○（未擊中），並以「要小心，要你好看」等加害生命、身體之事，恐嚇
    乙○○，使乙○○心生畏懼，致生危害於安全，乙○○於爭執過程中，亦以「臭
    雞巴」不雅言語回丙○○，公然侮辱丙○○（乙○○所犯公然侮辱罪經原審判
    處拘役二十日，緩刑二年，乙○○提起上訴，於本院審理時撤回上訴而確定）。
二、案經被害人乙○○、甲○○訴由桃園縣警察局中壢分局報請臺灣桃園地方法院檢
    察署檢察官偵查聲請簡易判決處刑。
    理  由
壹、被訴恐嚇部分：
    訊據被告丙○○矢口否認有恐嚇告訴人乙○○犯行。惟查被告丙○○於與告訴人
    乙○○爭執中，曾以：「要小心，要你好看」等語恐嚇乙○○等情，已據告訴人
    乙○○指訴在卷，並經證人甲○○、余泰賢等人證述相符，而被告丙○○以「要
    小心，要你好看」等加害生命、身體之事，通知告訴人乙○○，亦使告訴人乙○○心生畏懼，致生危害於安全等情，亦據告訴人乙○○指訴在卷，被告丙○○否
    認犯罪，要屬飾卸之詞，不足採信，其恐嚇犯行，事證明確，應予依法論科。
貳、被訴侵入住宅部分：
一、聲請簡易判決處刑意旨略以：被告丙○○於九十年八月七日凌晨零時四十五分許
    ，在桃園縣中壢市○街里○○路二六七巷三十二號騎樓前，未經許可，無故侵入
    甲○○所有以鐵欄杆所附連圍繞之土地騎樓內，嗣為乙○○發現並大喊小偷，被
    告丙○○始跳出鐵欄杆，案經被害人甲○○告訴，因認被告丙○○涉犯刑法第三
    百零六條第一項之侵入住宅罪嫌。
二、按犯罪事實應依證據認定之，無證據不得認定犯罪事實。又不能證明被告犯罪者
    ，應諭知無罪之判決。刑事訴訟法第一百五十四條第二項、第三百零一條第一項
    分別定有明文。又事實之認定，應憑證據，如未能發現相當證據，或證據不足以
    證明，自不能以推測或擬制之方法，為裁判基礎（最高法院四十年台上字第八六
    號判例參照）；而告訴人之告訴，係以使被告受刑事訴追為目的，是其陳述是否
    與事實相符，仍應調查其他證據以資審認（最高法院五十二年台上字第一三００
    號判例參照）。且認定犯罪事實所憑之證據，雖不以直接證據為限，間接證據亦
    包括在內，然而無論直接證據或間接證據，其為訴訟上之證明，須於通常一般之
    人均不致有所懷疑，而得確信其為真實之程度者，始得據為有罪之認定，倘其證
    明尚未達到此一程度，而有合理之懷疑存在而無從使事實審法院得有罪之確信時
    ，即應由法院為諭知被告無罪之判決（最高法院七十六年台上字第四九八六號判
    例參照）。
三、聲請人認被告丙○○涉犯前揭罪名，係以右揭犯罪事實業據告訴人甲○○指訴詳
    實，並經證人余郭月英、余盈麗到庭證述屬實，且有現場照片及桃園縣中壢地政
    事務所函、房屋稅單在卷可稽等為其主要論據。訊據被告丙○○堅決否認有侵入
    住宅犯行，辯稱：伊當日下班返家，行經案發現場之鐵欄干旁，因伊彎腰撿拾地
    上之物，致鄰人乙○○誤以為伊欲爬越鐵欄干，又該鐵欄干所在之土地屬供公眾
    通行之土地，係告訴人甲○○私行加建，並非屬其住宅或附連圍繞之土地等語。
四、按刑法第三百零六條之罪，重在保護個人之住屋權即個人居住之場所有不受其他
    人侵入留滯其內干擾與破壞之權利，故本罪以未經同意無故進入他人住宅、建築
    物或附連圍繞之土地或船艦為構成要件。所謂無故侵入，係指行為人無權或無正
    當理由，或未得住屋權人之同意，而違反住屋權人之意思，以積極作為或消極不
    作為之方式進入他人之住宅或建築物，至其係公然或秘密、和平抑或強行為之，
    均非所問。所稱「住宅」指他人居住之第宅。「建築物」指定著於土地，上有屋
    面，周有門壁，足以蔽風雨，通出入之工作物。而所稱「附連圍繞之土地」，指
    與住宅或建築物相附連圍繞之土地而言，該附連圍繞之土地本質上即有保護居家
    安全之作用。查本件案發現場即桃園縣中壢市○街里○○路二六七巷三十二號，
    為七層大樓建築，其一至四層為告訴人甲○○所有，五至七樓為喬爵大飯店所有
    ，其大樓前方緊臨元化路二六七巷有一地下停車場出入口，大樓建築面之水泥柱
    距離路側水溝之距離為六公尺，界於大樓樓面及停車場出入口間，在面對停車場
    出入口之左側有一空地，空地上在三十二號一樓陽台前方有以鐵欄干圍繞之空間
    ，該圍繞區域之上方搭建有鐵架遮雨棚，而面對三十二號之右側有一房屋（門牌
    不詳），該房屋右側有一通道，可經由大樓內部之中廊而連通中壢市○○路；又
    該大樓二至四樓原樓梯出入口設在緊鄰元化路二六七巷路旁，惟目前係以盆栽將
    原樓梯出入口堵住，改由一樓之出入口通行等情，業據本院受命法官於九十三年
    三月十九日至現場勘驗屬實，有勘驗筆錄、現場照片等在卷可稽。依上勘驗所得
    ，本件告訴人甲○○所有之元化路二六七巷三十二號房屋前以鐵欄干所圍繞之區
    域，其非屬「住宅」、「建築物」，應無疑義，惟是否屬「附連圍繞之土地」？
    即有研求之必要。經本院向桃園縣政府調取該大樓之建築設計圖，以查明三十二
    號前以鐵欄干所圍繞之區域是否為告訴人甲○○所有之三十二號房屋之私用土地
    ，惟因房屋建號不明，致無法調取該大樓之建築設計圖，有桃園縣政府函及電話
    紀錄存卷可稽，然以：(一)該大樓二至四樓原設有樓梯出入口，惟目前已為告訴人
    甲○○封閉，並改由一樓出入，已據告訴人甲○○證陳在卷，顯見該鐵欄干圍繞
    之區域，並非原專供三十二號住戶使用，至為明確。(二)面對三十二號房屋之右側
    尚有一房屋，而該房屋之右側則有一大樓中廊通道，已如前述，如謂三十二號前
    以鐵欄干圍繞之區域屬三十二號住戶私用而為其「附連圍繞之土地」，同理，三
    十二號右側之房屋前方之空地，亦應屬其私用，亦為其「附連圍繞之土地」，若
    如此，則該中廊通道行至元化路二六七巷端即成死巷，而無法貫通中壢市○○路
    與元化路二六七巷，此應非當初設計該中廊通道之原意。(三)該大樓建築面之水泥
    柱距離元化路二六七巷路側水溝間之距離為六公尺，已如前述，而該大樓建築時
    何以設計規劃該「空地」？告訴人甲○○證稱：「因為建蔽率關係不能全部蓋，
    要留下做空地用，因為我土地在是商業區，只能蓋百分之八十，百分之二十不能
    蓋」等語（見本院九十三年五月四日審判筆錄），本件固因未能調取原建築設計
    圖，該空地之屬性為何，固難查明，惟如告訴人甲○○所述屬實，則該空地既係
    因建蔽率而不得建築，且為供貫通中壢市○○路與元化路二六七巷之用，其非三
    十二號或其旁住戶私用而屬私設通路之法定空地，應可認定。綜上所述，告訴人
    甲○○以鐵欄干所圍繞之區域，非屬元化路二六七巷三十二號一樓房屋之「附連
    圍繞之土地」，被告丙○○縱有侵入，亦不構成刑法第三百零六條第一項之侵入
    住宅罪。
五、次查，案發當時即九十年八月七日凌晨零時四十五分許，被告丙○○路經告訴人
    甲○○所圍繞之鐵欄干旁，惟堅決否認有攀越該鐵欄干而進入鐵欄干所圍繞之空
    間，證人乙○○雖證稱：伊當時有看見被告丙○○爬進三十二號之鐵欄干內，經
    伊大喊小偷後，被告丙○○即跳出鐵欄干等語（見偵卷第三頁反面），惟以證人
    乙○○當時係站在距離三十二號一街之隔之三十三號住處一樓客廳，雖由其住處
    客廳可清楚看見對街三十二號前之空地，已據本院受命法官勘驗屬實，然以案發
    當時時值深夜凌晨時分，在燈光不明且鐵欄干所圍繞區域上方有遮雨棚阻擋光線
    之情形下，證人乙○○能否清楚辨認被告丙○○當時之舉動，已非無疑。又證人
    即乙○○之配偶余郭月英雖亦證稱：其當時在住處一樓客廳，聽到乙○○大喊小
    偷後，有看到被告丙○○由鐵欄干內跳出等語（見偵卷第二十二頁反面），然證
    人余郭月英亦證稱：「我聽到我先生喊小偷的聲音，我們出去看」等語（見偵卷
    第二十三頁），顯然證人余郭月英係聽到其夫乙○○大喊小偷，走出戶外後，始
    看到被告丙○○跳出欄干外，惟參以證人乙○○證稱其當時大喊小偷後，被告丙○○即由鐵欄干內跳出等情，則以證人乙○○證述被告丙○○係瞬間跳出鐵欄干
    外，以此短暫之時間，證人余郭月英能否於聽聞乙○○大喊「小偷」，走出戶外
    後，猶能看見被告丙○○跳出鐵欄干，實值懷疑。又證人甲○○雖亦證述其雖沒
    有看見被告丙○○爬入鐵欄干，但有看到被告丙○○跳出鐵欄干等語。然證人甲○○當時係在三十二號四樓住處，已據其證述在卷，則以一樓空地上方搭有遮雨
    棚，證人甲○○能否在聽聞乙○○大喊「小偷」後，跑到四樓陽台，再由四樓陽
    台清楚看見遮雨棚下方被告丙○○係由鐵欄干內跳出？亦令人懷疑，又證人即乙○○之子女余泰賢、余孟麗原係住在三十三號二樓，渠等係於被告丙○○與證人
    乙○○在馬路爭吵後，因聽聞聲音始知發生何事，並未看見被告丙○○有無爬入
    鐵欄干內，已據證人余泰賢、余孟麗證述在卷，因之，綜上所述，案發地點三十
    二號前之空地，既為由中壢市○○路進入元化路二六七巷之通道必經之處，被告
    丙○○出現該處，與常情並無違背，且本件除證人乙○○之證言外，並無其他證
    據可佐，因之，告訴人甲○○指訴被告丙○○有跳入其以鐵欄干所圍繞之區域，
    尚不足採。
、原審就被告丙○○所涉恐嚇罪行部分予以論罪科刑，固無違誤，惟被告丙○○所
    涉侵入住宅罪行並不能證明，原審併予論罪科刑，即有未合，被告丙○○提起上
    訴，為有理由，又被告丙○○所涉侵入住宅犯行不能證明，原應為無罪判決，惟
    聲請人認此部分與前開有罪之恐嚇犯行有牽連犯裁判上一罪關係，爰不另為無罪
    判決。又聲請人就被告丙○○所涉一部有罪，一部無罪之裁判上一罪聲請簡易判
    決處刑，即有刑事訴訟法第四百五十一條之一第四項第三款之情形，依同法第四
    百五十二條規定，應全部適用通常程序審理，本院於撤銷原判決關於被告丙○○
    部分，改依通常程序審理，並自為第一審判決。
肆、核被告丙○○所為，係犯刑法第三百零五條之恐嚇罪。爰審酌被告丙○○素行尚
    佳，係因鄰居齟齬致生此案，其犯罪所生之危害及犯罪後之態度，未坦承犯行等
    一切情狀，量處如主文所示之刑，並諭知如易科罰金，以三百元折算一日。末查
    ，被告丙○○未曾受有期徒刑以上刑之宣告，有臺灣高等法院被告全國前案紀錄
    表一份在卷可稽，其因一時失慮，致罹刑章，經此偵審程序及刑之宣告後，應知
    所警惕，信無再犯之虞，本院認所宣告之刑以暫不執行為適當，爰併予宣告緩刑
    二年，以啟自新。
據上論斷，應依刑事訴訟法第四百五十五條之一第三項、第四百五十二條、第三百六
十九條第一項前段、第二百九十九條第一項前段，刑法第三百零五條、第四十一條第
一項前段、第七十四條第一款，罰金罰鍰提高標準條例第一條前段、第二條判決如主
文。
本案經檢察官郭靜文到庭執行職務。
中      華民      國      九十三      年    五      月    十八    日
                                        臺灣桃園地方法院刑事第九庭
                                            審判長法  官  林明洲
                                                  法  官  林春鈴
                                                  法  官  黃斯偉
右正本證明與原本無異。
如不服本判決，應於判決送達後十日內向本院提出上訴狀( 應附繕本 )，上訴於
臺灣高等法院。
                                                  書記官  李珈慧
中      華      民      國      九十三      年    五      月    二十一  日
論罪法條之依據：
中華民國刑法第三百零五條
(恐嚇危害安全罪)
以加害生命、身體、自由、名譽、財產之事，恐嚇他人致生危害於安全者
，處二年以下有期徒刑、拘役或三百元以下罰金。
